臺灣臺中地方法院民事判決　　　　　　　94年度訴字第1658號
原　　　告　甲○○
　　　　　　乙○○
被　　　告　丙○○
上列當事人間因過失致死案件，經原告向本院刑事庭提起損害賠
償之附帶民事訴訟，案經刑事庭移送前來，本院於民國94年12月
19日言詞辯論終結，判決如下：
    主    文
原告之訴及其假執行之聲請均駁回。
訴訟費用由原告負擔。
    事實及理由
壹、兩造爭執要旨：
  一、原告主張：
    (一)被告於民國（下同）93年5月16日晚間10時20分，駕駛
        車號H9-2467號自用小客車，沿台中縣外埔鄉○○路由
        南往北方向行駛，在通過三崁路與132縣外環道交岔路
        口時，見三崁路上之號誌為紅燈而停止，嗣號誌轉為綠
        燈，本應注意汽車起步前應讓行進中之車輛優先通行，
        又依台中縣警察局道路交通事故調查報告表之記載，事
        故發生時，天候、視距、道路狀況均良好，且由被告行
        進方向往左看外環道時，並無任何遮蔽物，依當時又無
        不能注意之情形，竟貿然向前行進。適有原告二人之子
        吳旻峻所騎車號MS9-286號機車沿132縣外環道由西往東
        方向行駛，因被告未讓前一時相之吳旻峻駕車通過該路
        口，以致吳旻峻所騎機車撞擊到車號H9-2467號自用小
        客車左側車身，吳旻峻倒地後，胸腹腔內大量出血，送
        醫急救後仍不治死亡。
    (二)原告二人因被告前述過失，受有如下損害：
        I、原告甲○○部分：
          1.支出醫療費用之損害：總計新臺幣（下同）11,768
            元。
          2.支出喪葬費用之損害：總計241,850元。
          3.法定扶養費用：被害人吳旻峻死亡時，原告甲○○
            年四十五歲，參酌行政院主計處92年台灣地區每人
            每月經常性支出統計額為20,055元，故扶養費用以
            每年240,660元（20,055×12=240,660）計算。原
            告甲○○係48年6月30日生，依內政部編印八十七
            年度台灣省簡易生命表所示，原告甲○○之平均餘
            命尚有30.03年，故原告甲○○得請求30.03年之扶
            養費用，依霍夫曼計算法計算一次給付之金額，原
            告甲○○應可請求4,487,814元（204,660×《18.6
            29315÷30×30.03》=4,487,814，小數點後四捨五
            入）。惟原告尚有二女，此部分被害人應負擔三分
            之一，即1,495,938元。
          4.精神慰撫金：原告一家原本生活和樂，被害人吳旻
            峻且為原告之獨子，而今卻因被告肇事，使原告不
            僅面臨白髮人送黑髮人之椎心之痛，且香煙將斷，
            原告每每思起，無不淚流滿面，傷痛欲絕，故原告
            所遭受之痛苦，實非區區數語所能形容，爰請求精
            神慰撫金1,500,000元。
        II、原告乙○○部分：
          1.法定扶養費用：被害人吳旻峻死亡時，原告乙○○
            年三十七歲，參酌行政院主計處92年台灣地區每人
            每月經常性支出統計額為20,055元，故扶養費用以
            每年240,660元（20,055×12=240,660）計算。原
            告乙○○係56年11月5日生，依內政部編印八十七
            年度台灣省簡易生命表所示，原告甲○○之平均餘
            命尚有42.34年，故原告甲○○得請求42.34年之扶
            養費用，依霍夫曼計算法計算一次給付之金額，原
            告甲○○應可請求5,572,828元（204,660×《22.9
            70484÷42×42.34》=5,572,828，小數點後四捨五
            入）。惟原告尚有二女，此部分被害人應負擔三分
            之一，即1,857,609元。
          2.精神慰撫金：此部分原告乙○○亦請求1,500,000
            元，理由同前。
        III、綜上，原告甲○○所受損害金額總計3,249,556元
            ，原告乙○○所受損害金額總計3,357,609元，爰
            均於起訴金額各300萬元內請求之。
    (三)並聲明：被告應給付原告甲○○、乙○○各3,000,000
        元，及自起訴狀繕本送達被告之翌日起至清償日止按週
        年利率百分之五計算之利息；(2)願供擔保，請准宣告假
        執行。
  二、被告抗辯：本件車禍，被告並無過失。並聲明：(1)原告之
      訴駁回。(2)如受不利判決，願供擔保請准宣告免為假執行
      。
貳、得心證之理由：
  一、原告主張被告於右揭時地駕駛自用小客車與原告之子吳旻
      峻所騎機車發生碰撞，吳旻峻因此傷重死亡之事實，為被
      告所不爭執。而被告於本件車禍發生後，雖經臺灣臺中地
      方法院檢察署檢察官以被告涉犯過失致死罪嫌提起公訴（
      93年度偵字第17326號），且本院刑事庭以被告犯過失致
      人於死罪而判處有期徒刑六月（本院93年度交易字第573
      號），但案經被告提起上訴後，臺灣高等法院臺中分院刑
      事庭將原判決撤銷，改判被告無罪確定在案（94年度交上
      易字第816號），此經本院調閱該刑事卷宗查明無誤，並
      有前開刑事判決書二份在卷可憑。
  二、關於被告對本件車禍之發生有無過失乙節，臺灣高等法院
      臺中分院94年度交上易字第816號刑事判決略謂：
      1.證人即被害人吳旻峻友人古士民於警詢中先證稱：「當
        我路經肇事地後方約四十公尺的路口，因係紅燈，就在
        要停等之際發現友人吳旻峻所騎的機車與一部H9-2467
        號自小發生碰撞聲肇事。至於該路口號誌我就沒有印象
        了。…我與吳旻峻…以時速約七十至八十公里之速度騎
        行。」等語，於偵查中證稱：「我當時判斷死者的車速
        約七十至八十公里，因為他比我快。…我停在停止線時
        ，看到路口的燈號是從綠燈轉為黃燈，發生地點是再前
        面的路口，斑馬線的中間，我有…看到是黃燈，他倒地
        後，當地路口的燈號已變為紅燈。」等語，於原審法院
        審理時證稱：「（發生肇事路口）我是看到綠燈在閃成
        黃燈。…被害人的燈是綠燈。…外環道是紅燈…那時三
        崁路是綠燈。…被害人是黃燈進入。…（現在對燈號的
        印象如何？）現在沒什麼印象，當初警察告訴我二崁路
        與三崁路有秒數誤差，我才這樣講。我朋友進入路口印
        象是黃燈。」等語，於本院審理時證稱：「（吳旻峻）
        在我前面，速度與我差不多（六十公里左右）。…他撞
        到時的燈號？）轉為紅燈。（你在地院、地檢署都說他
        的是黃燈？）是轉為紅燈。（地院你說是黃燈？）今天
        說的才對吧。（到底哪天說的對？）今天。（那時候為
        何講黃燈？）法官一直問，我一直想，他一直逼，叫我
        說出來。（事實上是如何？）是紅燈。」等語。故證人
        古士民就本件車禍發生時，被害人行車方向之燈號為何
        ，先稱沒有印象，嗣改稱係綠燈轉為黃燈，再改稱係轉
        為紅燈，其所為之陳述前後不符且相互間有所歧異，而
        檢察官現場勘驗結果，雖認定證人古士民停等紅燈時，
        前方路口位在132線外環道之號誌，會先顯示為綠燈，
        之後轉為黃燈，然其號誌亦應隨即變換為紅燈，故此勘
        驗結果亦無從認定證人古士民之證詞何次為真，自無從
        逕予採用其不利於被告之陳述部分而為不利被告之認定
        。
      2.本件肇事地點位於台中縣外埔鄉○○村○○路與132縣
        外環道交岔路口近中央處，該路段由南往北（即三崁路
        ）屬於雙向二車道，由西往東（即132縣外環道）屬於
        雙向六車道，三崁路係上坡進入路口，肇事後，被害人
        吳旻峻所騎乘之機車、散落物及血跡均分佈在132線外
        環道之中線車道、接近三崁路中間處，機車車頭扭曲變
        形，被告所駕駛之自用小客車則停留於稍微過路口中央
        分隔島之路中央，自用小客車左側駕駛座部位後側之車
        門凹陷等情，有道路交通事故調查報告表及現場照片十
        二張附卷可參，顯見其等之撞擊點是在該交岔路口近中
        央處。而依上開道路交通事故調查報告表所載該交岔路
        口之情形，被害人騎乘機車自停止線至碰撞地點有十八
        點七公尺，而被告駕駛之自用小客車自停止線至碰撞地
        點有六點一公尺，其上均無任何煞車痕跡，則依公訴人
        所認定，本件被告係見三崁路之號誌變換為綠燈，立即
        往前行駛，未注意左方行進中之機車，以致被害人吳旻
        峻因未減速及未注意車前狀況煞停不及，撞擊至被告所
        駕駛自用小客車左側車身等情。被告既係由靜止狀態上
        坡起步行駛，其瞬間車速自不可能過快，而被害人機車
        如係搶黃燈進入交岔路口，則依證人古士民上開所證被
        害人機車車速時速至少六十公里計算，被害人車速每秒
        為十六點六七公尺，其由該交岔路口之停止線至碰撞地
        點僅需一秒多，本件自殊難想像被告如何由靜止狀態上
        坡起步行駛之狀態，能在一秒多時間內前行六點一公尺
        以上而讓被害人之機車自側面撞擊？況且，被害人之機
        車於現場並無煞車痕跡，此有上述現場圖足憑，顯見被
        害人並未減速，而係直接自側面衝向被告所駕駛之自用
        小客車，故被告縱使立即煞車，恐亦無法避免兩車發生
        碰撞，是則本件車禍事故之肇事責任，實難歸咎於被告
        。又被告如係遵守燈光號誌之指示前進，自無從課以其
        於通過交岔路口前行時，亦須注意左右方有無車輛違規
        狀況之義務。而按所謂信賴原則，指行為人在社會生活
        中，於從事某種具有危險性之特定行為時，如無特別情
        事，在可信賴被害者或其他第三人亦會相互配合，謹慎
        採取適當行動，以避免發生危險之適當場合，倘因被害
        者或其他第三人之不適當行動，而發生事故造成損害之
        結果時，該行為人不負過失責任。依此一原則，汽車駕
        駛人應可信賴參與交通行為之對方，亦將同時為必要之
        注意，相互為遵守交通秩序之適當行為，而無考慮對方
        將會有違反交通規則之不當行為之義務。故汽車駕駛人
        如已遵守交通規則且為必要之注意，縱有死傷結果之發
        生，其行為仍難認有過失可言。故本院認被告於綠燈狀
        態，駕車駛入上開交岔路口，自客觀情形言，已堪認定
        其係在可信賴被害者或其他第三人均會配合，以避免發
        生危險之情形下駕車，對於被害人疾速闖入交岔路口之
        行動，顯然無法預見而加以防範，自可主張信賴原則之
        保護。
　    3.被告駕駛自用小客車正常行駛於車道上，復無其他違規
        駕駛之情事，其對車禍之突發事件並無預見防範及注意
        之可能，應無任何過失可言。
  三、本院審酌前開刑事卷宗內之道路交通事故調查報告表及現
      場照片所示，並參諸證人古士民之證詞，亦認被告就本件
      車禍之發生，應無過失。而被告對本件車禍之發生既無過
      失，則原告二人依民法第一百八十四條第一項、第一百九
      十二條、第一百九十四條規定，請求被告給付原告二人各
      3,000,000元，及自起訴狀繕本送達被告之翌日起至清償
      日止按週年利率百分之五計算之遲延利息，即無理由，應
      予駁回。另原告二人陳明願供擔保聲請宣告假執行部分，
      因本訴經敗訴駁回，其假執行之聲請，已失所依附，應併
      予駁回。
參、訴訟費用負擔之依據：民事訴訟法第七十八條。
中　　華　　民　　國　　94　　年　　12　　月　　28　　日
                  民事第一庭    法  官  游文科
正本係照原本作成。
如對本判決上訴，須於判決送達後20日內向本院提出上訴狀。
中　　華　　民　　國　　94　　年　　12　　月　　28　　日
                                書記官
